【裁判字號】    89,易,1072
【裁判日期】    891229
【裁判案由】    詐欺
【裁判全文】
臺灣士林地方法院刑事判決                        八十九年度易字第一七二號
    公  訴  人  臺灣士林地方法院檢察署檢察官
    被      告  甲○○
    選任辯護人  曾森雄
右列被告因詐欺案件，經檢察官提起公訴（八十九年度偵字第九四０九號），本院判
決如左：
    主  文
甲○○意圖為自己不法之所有，以詐術使人將本人之物交付，處罰金玖仟元，如易服
勞役佰元折算壹日。
扣案假金元寶一百八十四錠均沒收。
    事      實
一、甲○○有多次詐欺前科（於本件尚不構成累犯），猶不知悔改，於八十九年六月
    中旬，在台中市○○路台中公園內，向姓名年籍不詳之男子，以一錠新台幣（下
    同）一百元之價格，購買一百九十二錠假金元寶。旋即基於為自己不法所有之意
    圖，尋找詐財之對象，向之詐稱所購之假金元寶為真金元寶，以高價賣予他人，
    於同年七月三日上午十時許，甲○○在台北市○○區○○街與民樂街口，適見乙
    ○○經過該處，即上前向之搭訕，並訛稱：其為金門人，因返鄉欠旅費，故欲變
    賣金元寶云云，並強調該金元寶為九九九純金，乙○○不知該金元寶非真金，又
    因甲○○一再宣稱無旅費，遂同意購買二錠金元寶，而陷於錯誤交付五千元予甲
    ○○。乙○○取得金元寶後，旋至附近之銀樓鑑定，經銀樓告知非真金，始知受
    騙，後乙○○於同年十月三日十一時三十分，在台北市○○區○○路三一號前，
    見甲○○在該處，遂報警前往查獲，並在甲○○所騎ＪＲＺ—八四一機車之行李
    箱，扣得假金元寶一百八十四枚，另乙○○亦將騎所購之假金元寶二枚交予警方
    扣案。
二、案經被害人乙○○訴由台北市政府警察局北投分局報請台灣士林地方法院檢察署
    檢察官偵查起訴。
    理    由
一、訊據被告甲○○，固坦認以每錠一百元之價錢購買金元寶，並交付二錠金元寶予
    乙○○，然矢口否認有何詐欺犯行，辯稱：伊將金元寶拿給乙○○看時，有說不
    知這有無用，且沒一直叫乙○○買，是乙○○說要買要我隨便拿幾塊給他云云，
    經查右揭犯罪事實，業據被告甲○○於警訊中自白，核與證人乙○○於警訊中所
    述相符，復有扣案假金元寶一百八十六錠可稽。次查雖證人乙○○於本院，翻異
    前陳，改稱：因被告說要去金門沒現金，見他很可憐，所以給他五千元幫助他，
    他並未說要賣我金元寶，是我予他五千元後，他才拿二顆金元寶給我云云，然查
    若被告未向證人乙○○佯稱該金元寶係真金，一再遊說乙○○購買，而係乙○○
    因見被告無旅費返金門，基於同情之心理主動予被告五千元，則何以乙○○事後
    要拿至銀樓鑑定？又經鑑定發現是假金元寶時，乙○○尚返回購買地尋被告（業
    據證人乙○○證述在卷），暨於十月三日巧遇被告時，仍報警逮捕被告？又查乙
    ○○七月三日遇見被告時，身上並無五千元現金，其予被告之五千元，乃特地至
    提款機提領等情，業據證人乙○○及被告於本院陳明，復有乙○○郵局存摺影本
    在卷可稽。查基於同情心予陌生人現金，應係衡量自己身上錢之數目給付，豈有
    特地至提款機提領現金給付之理？是乙○○稱非為買金元寶，而係因同情被告，
    故至提款機領款予被告云云，顯不符常情。依上諸端，足悉證人乙○○於本院之
    證詞，顯係迴護被告之語，與事實不符，不足採信。應以其警訊中所言為可採。
    又扣案之一百八十六錠假金元寶，重量甚重，非可一手輕易提起等情，有本院勘
    驗筆錄可稽。被告在台中購買假金元寶，該金元寶又無經濟價值，被告竟千里迢
    迢將重量甚重之金元寶攜至台北。顯見其於警訊中稱：向台中之人買金元寶，係
    想觀賞及詐財等語，堪以採信。是其購買假金元寶之目的，顯在詐財無訛。又被
    告購買一百九十二錠假金元寶，僅扣得一百八十六錠，餘六錠，被告稱：非向他
    人詐財，乃遺失云云，經查無乙○○以外之人被詐欺之事證，是被告此所辯應堪
    採信。綜上所述，被告前開所辯，係卸責之詞，不足採信，本件事證明確，被告
    犯行堪以認定。
二、核被告所為，係犯刑法第三百三十九條第一項之詐欺取財罪。被告於本院業已當
    庭給付乙○○五千元，賠償乙○○所受之損害，此有本院審理筆錄可稽。爰審酌
    被告前有詐欺前科，竟不知悔悟，復再犯，暨其犯罪手段、目的、所生危害、業
    已賠償被害人損害及犯後態度等一切情狀，量處如主文所示之刑，並諭知易服勞
    役之折算標準。
三、扣案之一百八十六錠假金元寶，除乙○○交付之二錠，因被告業已買予乙○○，
    屬乙○○所有之外，餘一百八十四錠假金元寶，均為被告所有，且預備供犯罪所
    用之物。應依法諭知沒收。
四、據上論斷，應依刑事訴訟法第二百九十九條第一項前段、刑法第三百三十九條第
    一項、第四十二條、第三十八條第一項第二款，罰金罰鍰提高標準條例第一條前
    段、第二條，判決如主文。
本案經檢察官陳嘉琪到庭執行職務。
中      華      民      國      八十九    年    十二    月    二十九    日
                                    臺灣士林地方法院刑事第    庭
                                         法  官
右正本證明與原本無異。
如不服本判決，應於判決送達後十日內，向本院提出上訴狀。
論罪法條：刑法第三百三十九條第一項
                                          書記官
中      華      民      國      八十九    年    十二    月    二十八    日


司法院資訊處製作；財團法人民間司法改革基金會備份。
